臺灣高雄地方法院刑事判決　　　　　　　96年度訴緝字第24號
公　訴　人　臺灣高雄地方法院檢察署檢察官
被　　　告　甲○○
上列被告因搶奪案件，經檢察官提起公訴（90年度偵字第18619
號），本院判決如下：
    主  文
甲○○意圖為自己不法之所有，結夥三人以上，搶奪他人之動產
，處有期徒刑壹年。
    事  實
一、甲○○、乙○○與丙○○（均另經本院以民國90年度訴字第
    2892號判處有期徒刑1 年6 月確定）共同基於意圖為自己不
    法所有之犯意聯絡，於附表所示之時、地，由丙○○駕駛渠
    等所租用之車牌號碼ＺＧ－1563號（起訴書誤載為ＺＧ－15
    36號）自小客車附載乙○○、甲○○，沿途尋找作案目標，
    適有女子丁○○單獨行走在路旁，丙○○3 人見機不可失，
    遂由丙○○及甲○○留在自小客車上伺機接應，由乙○○下
    車徒步，利用丁○○行走時未及注意、防備之機會，徒手搶
    奪丁○○皮包及其內如附表所示財物，乙○○搶得皮包後，
    立刻搭上該等待接應之自小客車逃逸，搶得之現金由3 人朋
    分花用，其他證件、皮包等物則予丟棄。嗣經路人記下上開
    自小客車車號，於90年10月6 日15時許，在高雄市苓雅區○○○路869 號前，為警查獲乙○○、丙○○2 人，經乙○○
    、丙○○之供述，為警循線逮捕甲○○，而悉上情。
二、案經高雄市政府警察局左營分局移送台灣高雄地方法院檢察
    署檢察官偵查起訴。
    理  由
壹、程序部分
一、關於供述證據之部分：
    按被告以外之人（含被害人、告訴人、證人、共同被告等）
    於審判外之言詞，係屬傳聞證據，原則上並無證據能力，刑
    事訴訟法第159 條第1 項定有明文。雖同法第159 條之1 第
    2 項規定，被告以外之人於偵查中向檢察官所為之陳述，除
    顯有不可信之情況者外，得為證據，然證人依法應具結而未
    具結者，其證言不得作為證據，同法第158 條之3 亦有明文
    。被告以外之人於偵查中向檢察官之陳述，性質上仍屬傳聞
    證據，雖檢察官向被告以外之人所取得之陳述，原則上均能
    遵守法律規定，不致違法取供，其可信性極高，故法律規定
    除顯有不可信之情況者外，得為證據，惟仍應依法具結，始
    有證據能力。再按「被告以外之人於檢察事務官、司法警察
    官或司法警察調查中所為之陳述，與審判中不符時，其先前
    之陳述具有較可信之特別情況，且為證明犯罪事實存否所必
    要者，得為證據。」刑事訴訟法第159 條之2 定有明文。查
    ：
  (一)乙○○及丙○○於警詢時所為之陳述：
  1.刑事訴訟法第159 條之2 所謂「前後陳述不符」之要件，應
    就前後階段之陳述進行整體判斷，以決定其間是否具有實質
    性差異，而所謂「較可信之特別情況」之情，亦應就前後陳
    述時之各種外部情況進行比較，以資決定何者外部情況具有
    可信性，若陳述係在特別可信之情形況所為，則虛偽陳述之
    危險性即不高，雖係審判外陳述，或未經被告反對詰問，仍
    得承認其有證據能力。又所謂外部情況之認定例示如下：(1)
    時間之間隔；陳述人先前陳述是在記憶新的情況下直接作成
    ，一般與事實較相近，事後可能因陳述人對被告有所顧忌或
    同情，因而在被告面前較不願陳述不利被告之事實。(2)有意
    識的迴避；由於先前陳述時被告未在場，是陳述人直接面對
    詢問警員所為陳述較為坦然；事後可能因陳述人對被告有所
    顧忌或同情，因而在被告面前較不願陳述不利被告之事實。
    (3)受外力干擾：陳述人單獨面對檢察事務官或司法警察（官
      ）所為之陳述，程度上較少會受到強暴、脅迫、詐欺、利
    誘或收買等外力之影響，其陳述較趨於真實，若被告在庭或
    有其他成員參與旁聽時，陳述人可能會本能的作出迴避對被
    告不利之證述，或因不想生事乃虛構事實而為陳述。(4)事後
    串謀：目擊證人對警察描述所目賭情形，因較無時間或動機
    去編織與知覺不一致之陳述，客觀上亦較難認與被告間有勾
    串情事，其陳述具有較可信性，但事後因特殊關係，雙方可
    能因串謀而統一口徑，或事後情況變化，兩者從原先敵對關
    係變成現在友好關係等情，其陳述即易偏離事實而較不可信
    。(5)警詢或檢察事務官偵查時，有無辯護人、代理人或親友
    在場：如有上開親誼之人在場，自可期待證人為自由從容之
    陳述，其證言之可信度自較高。(6)警詢或檢察事務官所作之
    偵查筆錄記載是否完整：如上開筆錄對於犯罪構成要件、犯
    罪態樣、加重減輕事由或起訴合法要件等事實或情況，均詳
    實記載完整，自可認定證人之陳述，與事實較為相近，而可
    信為真實。故法院即斟酌上列因素綜合判斷，細究陳述人之
    問答態度、表情與舉動之變化，如畏懼被告或旁聽人士之態
    度遲疑等。又雖不以陳述之內容作判斷，致混淆證據能力與
    證據力之分野，但有時僅就外部情況作判定，實際上有其困
    難，例外亦允許參照供述內容，作為推定外部情況之參考資
    料，例如所為陳述內容與客觀事證明顯不合之情形。法院應
    斟酌上列因素綜合判斷，亦應細究陳述人問答態度、表情與
    舉動之變化，此一要件係屬訴訟法事實之證明，以自由證明
    為已足，且應由主張此項證據之人證明。
  2.(1)乙○○於90年10月6 日警詢筆錄供稱：「90年10月6 日凌
    晨0 時15分在高雄市○○區○○街公園旁，我在ZG-1563 號
    自小客車上等候，由林皙瑋1 人下車前往高雄市○○區○○
    街11號前行搶丁○○隨身所持有之黑色皮包1 個，得手後返
    回保靖街公園旁與我及丙○○等3 人共同乘ZG-1563 號自小
    客車逃離現場（當時由丙○○駕駛該部自小客車，我坐在該
    車後座，林皙瑋坐在右前座），林皙瑋在該車內清點搶奪所
    得之皮包內現款，自稱皮包內僅有1100元（1000元1 張、10
    00元硬幣)， 於同日凌晨0 時30分許我們共乘該自小客車逃
    逸到三民區○○路與高雄縣仁武鄉○○路交界處，林皙瑋將
    黑色手提包交給我，叫我將該黑色手提包丟棄於橋邊草叢內
    ，因為當時我們發現橋下有警局在路檢，我們即在仁武鄉某
    家加油站加油花費500 元及沿路在某家檳榔攤購買檳榔100
    元、香煙2 包，每包80元，計花費260 元，共同食用，並沿
    路在某家檳榔攤購買咖啡、啤酒、汽水（咖啡每瓶20元、啤
    酒每瓶30元、汽水每瓶20元），我食用啤酒、丙○○食用汽
    水、林皙瑋食用咖啡，另在高雄縣五甲地區合家歡KTV 旁路
    邊檳榔攤購買咖啡、啤酒、汽水各1 罐共同食用，共計花費
    90 0元，即以該部自小客車附載我返回住處（當時時間是同
    日凌晨1 時40分許回到我住處高雄市○○區○○街15-3 號3
    樓)， 約10分鐘後發現我住處樓下有便衣警察，經過半小時
    後有發現有制服警察在我住處樓下附近，我就與丙○○及林
    皙瑋藏匿在我住處3 樓我的房間內」、「搶奪時我穿著HANG
    TEN 白色短袖上衣、黑色西裝褲，丙○○穿白色短袖上衣、
    黑色西裝褲，林皙瑋穿淺棕色T 恤、七分褲」、「我於90年
    10月5 日18時許以電話與丙○○聯絡，於同日19時30分在我
    現住處樓下與丙○○會合，然而我再以電話通知潘巧玲再轉
    由林皙瑋接聽，於同日20時20分與林皙瑋在高雄市○○路錢
    櫃KTV 前會合後，我們3 人前往五福與中華路口附近蓮之園
    卡拉OK店內一起飲酒，飲酒完畢之後於同日22時30分許搭乘
    ZG-1563 自小客車前往楠梓區，在自小客車內我提議稱已經
    沒有錢了，而丙○○提議稱出來繞一繞（指行搶財物），本
    案是由我們3 人共同提議行搶財物」(2)乙○○於90年10月7
    日警詢筆錄供稱：「我能確認與我及丙○○等三人共同行搶
    丁○○之財物的林皙瑋就是警方所提供之口卡片中之人林皙
    瑋」(3)乙○○於92年2 月20日本院審理時證稱：「我們3 人
    當天一同去喝酒。是由丙○○開車，我坐在駕駛坐旁的乘客
    座，林皙瑋坐在後座，後來我到後座有告訴林皙瑋說我要搶
    ，林皙瑋並沒有說話，我請丙○○停車讓我下車，他們仍然
    將車停在該處，搶得之後我上車就叫丙○○趕快開車，丙○○就趕快開車，被害人有大喊搶劫，路人也有在後面追趕，
    所得財物我與丙○○及林皙瑋已經花用完畢」。(4)乙○○於
    96年3 月20日本院審理時證稱：「實際上只有我跟丙○○2
    人行搶。被警察抓到時警察有打我，並說有3 個人去行搶。
    因為我與林皙瑋為了潘巧玲的事不愉快，我懷恨在心才會說
    林皙瑋也有行搶。我有跟丙○○說好要賴給林皙瑋」等語。
    是乙○○於審判中所為之陳述與其於警詢時所為之陳述不符
    。
  3.(1)丙○○於90年10月7 日警詢筆錄供稱：「車上有我、林皙
    瑋、乙○○，是乙○○下車去搶的。要搶之前沒有商量過，
    乙○○說下車他要去找朋友，他搶了回來時我就知道他是搶
    來的，皮包內的錢是林皙瑋拿去加油買檳榔、香煙，我們3
    人一起用、證件是乙○○拿去丟的」、「丁○○搶案係由乙○○下手行搶。我可以確認口卡上的男子（林皙瑋）就是與
    我及乙○○共同行搶丁○○之人。其實我並不知道他的真實
    姓名，林皙瑋是乙○○的朋友，他的名字也是由乙○○提供
    的。我只見過他幾次而已。乙○○所講的全部正確，是由林
    皙瑋持贓款付帳的」(2)丙○○於96年3 月20日本院審理時證
    稱：「事實是只有我與乙○○一起做。警方當時告訴我說有
    3 個人，我說我不知道，因為那個人是乙○○的朋友，後來
    我就配合警方。移到高監執行本件搶奪案後之91年6 、7 月
    間，我跟乙○○在高雄監獄說好把事情推給林皙瑋」等語。
    是丙○○於審理時所為之陳述與其於警詢時所為之陳述亦不
    相符。
  4.然觀諸乙○○及丙○○於警詢中陳述條理清晰，並無答非所
    問情事，且渠等對於案發當日經過情形、事後如何分贓等細
    節，均陳述明確，且乙○○及丙○○亦未陳稱有何違法取證
    情形，堪認乙○○及丙○○於警詢中所為之供述，顯係出於
    自由意志，應具有任意性甚明。乙○○及丙○○於警詢中之
    陳述與審判中所言雖有不符，惟渠等先前之陳述具有較可信
    之特別情況，且為證明犯罪事實所必要，依刑事訴訟法第15
    9條之2規定應認有證據能力。
  (二)乙○○與丙○○於偵查中檢察官面前所為之陳述未經具結，
    依刑事訴訟法第158 條之3 之規定，其等於偵查中所為之陳
    述，不得作為認定同案其餘被告犯罪之依據。
  (三)被告及辯護人對於丁○○於警詢所為之陳述，於言詞辯論終
    結前，未聲明異議，依法自應視為被告同意前開證人於警詢
    中所為之陳述，得作為證據，本院審酌前開證人於警詢所為
    陳述作成時之狀況，認為適當，依刑事訴訟法第159 條之5
    第1 項之規定，為傳聞法則之例外，應有證據能力。
二、本案卷內所有之文書，檢察官及被告於本院言詞辯論終結前
    ，均未爭執或聲明異議，該文書雖屬傳聞證據，惟依刑事訴
    訟法第159 之5 條第2 項、第1 項之規定，亦得為證據。
貳、實體部分：
一、訊據被告矢口否認有於附表所示之時地，與乙○○、丙○○
    共同行搶丁○○之財物，並辯稱：伊沒有參與此案，該案係
    乙○○、丙○○與乙○○之弟許晉發共同所犯，因為許晉發
    當時在服役，乙○○與丙○○才謊稱當日係伊與渠等共同搶
    奪丁○○財物云云。經查：
  (一)乙○○、丙○○與甲○○3 人，如何事前共同謀議搶奪，而
    於90年10月6 日，由丙○○駕駛自小客車附載丙○○與甲○○，由其中1 人下車行搶，丙○○與另1 人在旁等候伺機接
    應，事後並朋分花用搶得贓款等情，業據乙○○於警詢時證
    述明確（見警卷第16-20 頁）。又乙○○於92年2 月20日，
    經本院以證人身份訊問時，仍證稱被告有參與本案之行搶等
    語（見本院91年度訴緝字第227 號卷第35頁）。衡諸常情，
    乙○○當時已因涉犯搶奪案件，經本院判處有期徒刑1 年6
    月確定，且當時乙○○已在監服刑，其實無甘冒偽證罪責，
    而任意為虛偽之陳述之理。雖乙○○於警詢時係供陳當日下
    手行搶之人係被告等語，然乙○○於本院歷次審理中均改稱
    ：伊始為當日下手行搶之人（見本院90年度訴字第2892號卷
    第33頁、第48頁、第59頁、91年度訴緝字第227 號卷第34頁
    ），核與丙○○於警詢時陳稱當日下手行搶之人係乙○○等
    語相符，且若案發當日下手行搶之人並乙○○，乙○○不可
    能為上開不利於己之陳述，要難以此遽認乙○○於警詢之陳
    述不可採，附此敘明。
  (二)乙○○及丙○○於本院審理時雖翻異前詞，稱：係警察告訴
    渠等有3 名歹徒行搶，渠等才相約誆稱另名共犯係被告云云
    （見本院第96年度訴緝字第39頁、42頁）。惟觀之丁○○90
    年10月6 日警詢筆錄，其證稱：「90年10月6 日0 時15分在
    保靖街11號前被1 名歹徒徒步由旁搶走我的黑色手提包乙紙
    ，於是我大喊搶劫，歹徒就快速往東方向逃逸」、「歹徒人
    有1 名男子年約20至25歲左右、身穿白色襯衫、理平頭、高
    170 公分左右、稍胖」、「歹徒得手後往保靖街西向東方向
    逃逸，我大喊搶劫，當時有名路人聽到我在追喊搶劫後，立
    即幫忙追捕，但仍被歹徒逃逸，事後該名姓名不詳之男子回
    來告訴我該名搶劫男子上了1 部在發動的車號ZG-1563 號銀
    色自小客車逃逸」等語（見警卷第27 -29頁）。是依丁○○
    之上開證詞，其於警詢時並未陳稱當日參與行搶之歹徒共有
    3 人一事，且依卷附之其他資料，亦無證據顯示警方在製作
    乙○○警詢筆錄之前，警方即知悉當日參與行搶之人共有3
    人，故此，警員並無強逼乙○○及丙○○供述尚有第三人作
    案及第三人年籍之必要。再者，丙○○於本院審理時就何時
    與乙○○約好將事情推到被告身上一節，證稱：「實際上是
    只有我跟乙○○去行搶，當初在高雄監獄時，我跟乙○○說
    好，我們就隨便說1 個人，就說甲○○好了」、「（在高雄
    監獄時說把事情講好都推給甲○○是何時？）是在91年6 、
    7 月間，我移到高監之後」、「（在移到高監之前，你是否
    有跟乙○○說要把事情推給甲○○？）沒有，是移到高監執
    行本件搶奪案件後，我們2 人才這樣說定的」等語（見本卷
    院第40頁）。然觀之乙○○、丙○○之台灣高等法院在監在
    押全國紀錄表（見本院卷第24及27頁），乙○○、丙○○2
    人均係於90年10月7 日入高雄看守所，並於91年4 月4 日移
    至高雄監獄執行本件有期徒刑1 年6 月，然乙○○於90年10
    月6 日警詢時即供述被告有參與行搶，而丙○○亦於90年10
    月7 日警詢時亦供陳被告有參與行搶一事，故此，丙○○證
    稱；渠等係入監後始約定要誣陷被告有參與行搶云云，要難
    採信。
  (三)另乙○○於本院審理時雖證稱：因為伊與被告曾因潘巧玲之
    故，而有嫌隙，故伊因本案違警逮捕時，因為懷恨在心，才
    會誣指被告有參與行搶云云（見本卷96年訴緝字第26號卷第
    42 頁） 。惟被告自承：伊雖與乙○○曾因潘巧玲而爭吵過
    ，然雙方間並無任何仇怨，且雙方仍有互動往來（見本卷96
    年訴緝字第26號卷第50頁），依被告所言，乙○○與被告間
    ，確無重大之仇恨糾紛，則乙○○證稱伊係故意誣陷被告有
    參與行搶云云，顯係事後迴護被告之詞。
  (四)此外，復有報案三聯單、贓物認領保管單及照片等資料在卷
    可參。準此，被告搶奪之犯行，應可認定。
二、核被告所為，係犯刑法第326 條第1 項之加重搶奪罪。被告
    與乙○○、丙○○就上開犯行間，均有犯意之聯絡及行為之
    分擔，皆為共同正犯。而被告行為後，刑法業於95年7 月1
    日修正施行，而比較新舊法時應就罪刑有關之共犯、未遂犯
    、想像競合犯、牽連犯、連續犯、結合犯，以及累犯加重、
    自首減輕暨其他法定加減原因（如身分加減）與加減例等一
    切情形，綜其全部罪刑之結果而為比較，最高法院95年5 月
    23日刑事庭第8 次會議決議可資參照，經查：刑法第28條共
    犯修正施行前規定「2 人以上共同實施犯罪之行為者，皆為
    正犯」，修正施行後規定「2 人以上共同實行犯罪之行為者
    ，皆為正犯」，修法後將完全未參與犯罪行為之實行之陰謀
    共同正犯及預備共同正犯刪除。而本件被告與乙○○、丙○○就上開犯行，各有犯意聯絡及行為分擔，不論依修正前之
    刑法第28條，或修正後之刑法第28條之規定，均構成共同正
    犯，對被告而言並無有利或不利之情形，自不生新舊法比較
    之問題，應逕依修正前之刑法第28條，論以共同正犯。審酌
    被告夥同乙○○、丙○○等人，於深夜時分，當街搶奪獨行
    女子，嚴重破壞社會治安，造成社會大眾極大之恐懼，惡性
    非輕，雖被告僅負責駕車接應，但事後否認知情行搶，執詞
    狡飾，毫無悔意等情節，及渠等搶得贓款金額尚屬非鉅等一
    切情狀，量處如主文所示之刑，以資懲儆。
據上論斷，應依刑事訴訟法第299 條第1 項前段，刑法第28 條
、第326 條第1 項，判決如主文。
本案經檢察官劉慕珊到庭執行職務。
中　　華　　民　　國　　96　　年　　4 　　月　　3 　　日
                 刑事第七庭     審判長  法  官  李淑惠
                                        法  官  蔡川富
                                        法  官  張茹棻
以上正本證明與原本無異。
如不服本判決，應於判決送達後10日內，向本院提出上訴狀。
中　　華　　民　　國　　96　　年　　4 　　月　　4 　　日
                                        書記官  陳惠玲
【附表】
┌─┬───┬────┬────┬────┬─┬───────┬────┐
│編│      │        │        │        │被│              │        │
│  │行為人│犯罪時間│犯罪地點│犯罪方法│害│搶  得  財  物│所犯法條│
│號│      │        │        │        │人│處  置  情  形│        │
├─┼───┼────┼────┼────┼─┼───────┼────┤
│三│丙○○│90年10月│高雄市保│丙○○駕│楊│皮包1 只（內有│刑法第32│
│  │乙○○│6 日零時│靖街11號│駛自小客│莉│小皮夾1 只、現│6 條第1 │
│  │甲○○│15分許  │前      │車搭載許│萍│金1100元、身分│項      │
│  │      │        │        │晉榮、林│  │證、行照、駕照│        │
│  │      │        │        │晢瑋，由│  │等物）現金3 人│        │
│  │      │        │        │乙○○下│  │朋分花花，其餘│        │
│  │      │        │        │手行搶  │  │物品丟棄。    │        │
│  │      │        │        │        │  │              │        │
│  │      │        │        │        │  │              │        │
└─┴───┴────┴────┴────┴─┴───────┴────┘
附錄法條
刑法第326條
（加重搶奪罪）
犯前條第 1 項之罪，而有第 321 條第 1 項各款情形之一者，處 1 年
以上 7 年以下有期徒刑。
前項之未遂犯罰之。
